【裁判字號】    97,訴,62
【裁判日期】    970716
【裁判案由】    毒品危害防制條例
【裁判全文】
臺灣板橋地方法院刑事判決                97年度訴字第62號
公  訴  人  臺灣板橋地方法院檢察署檢察官
被      告  丙○○
                    （另案於臺灣臺北監獄臺北分監執行中）
選任辯護人  高雪琴律師
上列被告因違反毒品危害防制條例案件，經檢察官提起公訴（96
年度偵字第24738 號），本院判決如下：
    主  文
丙○○犯如附表所示之罪，均累犯，各處如附表所示之刑。應執
行有期徒刑貳年陸月，轉讓第二級毒品所得新臺幣壹仟元沒收之
，如全部或一部不能沒收時，以其財產抵償之。
    事  實
一、丙○○前因施用第一級、第二級毒品案件，經本院以91年度
    訴字第2566號各判處有期徒刑10月、8 月，應執行有期徒刑
    1 年5 月確定，而於民國94年1 月5 日縮短刑期假釋出監並
    交付保護管束，至94年3 月28日保護管束期滿，假釋未經撤
    銷，所餘刑期視為執行完畢（本案構成累犯）。猶不知悔改
    ，明知海洛因、安非他命分係毒品危害防制條例所列管之第
    一級毒品、第二級毒品，均不得擅自轉讓、施用或持有，竟
    分別為下列犯行：
(一)、基於幫助他人施用第一級毒品海洛因之犯意，於附表編號1
    所示之時間、地點，受甲○○之託，代甲○○向不詳人士購
    買安非他命供甲○○施用（購買價格、數量如附表編號1 所
    示）。
(二)、基於轉讓第二級毒品安非他命之犯意，於附表編號2 所示之
    時間、地點，以未高於購入原價之價格，轉讓安非他命1 包
    予乙○○（轉讓數量、價格如附表編號2 所示）。
(三)、基於轉讓第一級毒品海洛因之犯意，接續於附表編號3 所示
    之時間、地點，無償轉讓微量之海洛因予丁○○3 次。
(四)、基於幫助他人施用第二級毒品安非他命之犯意，於附表編號
    4 所示之時間、地點，受許世文所託，代許世文向真實姓名
    年籍不詳綽號「大白」之成年男子購買安非他命供許世文施
    用共2 次（購買價格、數量均如附表編號4 所示）。嗣於96
    年10月13日下午1 時20分許，為警在臺北縣板橋市○○路○
    段7 巷34號頂樓查獲，並扣得與丙○○本案犯罪無關之電子
    磅秤1 台、夾鏈分裝袋1 包及0000000000號行動電話1 支（
    含SIM 卡1 張）。
二、案經臺北市政府警察局移送臺灣板橋地方法院檢察署檢察官
    偵查起訴。
    理  由
壹、證據能力
一、按被告以外之人於偵查中向檢察官所為之陳述，除顯有不可
    信之情況者外，得為證據，刑事訴訟法第159 條之1 第2 項
    定有明文。又偵查中訊問證人，法無明文必須傳喚被告使之
    得以在場，刑事訴訟法第248 條第1 項前段雖規定：「如被
    告在場者，被告得親自詰問」，事實上亦難期被告有於偵查
    中行使詰問權之機會。此項未經被告詰問之被告以外之人於
    偵查中向檢察官所為之陳述，依刑事訴訟法第159 條之1第2
    項規定，原則上屬於法律規定為有證據能力之傳聞證據，於
    例外顯有不可信之情況，始否定其得為證據。是得為證據之
    被告以外之人於偵查中向檢察官所為之陳述，因其陳述未經
    被告詰問，應認屬於未經合法調查之證據，並非無證據能力
    ，而禁止證據之使用。此項詰問權之欠缺，非不得於審判中
    由被告行使以資補正，而完足為經合法調查之證據（最高法
    院97年度台上字第1313號判決意旨參照）。經查，證人甲○○、乙○○、丁○○於偵查中向檢察官所為之證述，均經具
    結在案，而被告丙○○於檢察官偵查中固未對該等證人詰問
    或與之對質，惟該等證人於本院審理中均已到庭具結作證，
    並接受公訴人、被告及辯護人之交互詰問，已補足被告行使
    反對詰問權之機會。再者，就上開證人於偵查中陳述時之外
    部客觀情況，亦查無其他顯不可信之情形，揆諸首揭法律規
    定，上開證人於偵查中所為之證述當皆有證據能力，辯護意
    旨指稱該等並無證據能力云云，容無足取。
二、除證人甲○○、乙○○、丁○○於偵查中之證詞外，本判決
    後開所引用被告以外之人於審判外之陳述，固亦屬傳聞證據
    ，惟公訴人、被告及辯護人就該等審判外陳述之證據能力，
    於本案言詞辯論終結前均未聲明異議。本院審酌該等證據資
    料製作時之情況，並無違法不當及證明力明顯過低之瑕疵，
    亦認為以之作為證據應屬適當，依刑事訴訟法第159 條之5
    規定，認該等證據資料均有證據能力。
貳、認定本案犯罪事實之證據及理由
一、被告幫助甲○○施用第一級毒品海洛因部分
(一)、經查被告如附表編號1 所示幫助甲○○施用第一級毒品海洛
    因之犯罪事實，業據證人甲○○於偵查中具結證稱：伊之前
    有施用海洛因，伊曾經打電話給被告，請被告幫伊拿海洛因
    ，只打過1 、2 次，最後一次時間是在96年8 月，伊到被告
    臺北縣永豐街之住處向被告拿一點點海洛因，伊給被告新臺
    幣（下同）1000元，這是伊請被告幫伊拿的等語明確，有本
    院就甲○○96年11月27日偵訊筆錄所作之勘驗筆錄可參，核
    與甲○○於本院審理中到庭證述：伊先前曾施用海洛因，伊
    有打電話叫被告去跟他朋友拿海洛因過來給伊，伊是請被告
    幫伊拿「一張」1000元，時間伊忘記了，伊並未叫被告直接
    將毒品賣給伊等情相符（見本院97年6 月18日審判筆錄）。
    又甲○○於96年間，曾因施用第一級毒品海洛因案件，經本
    院以96年度訴字第4632號判刑確定之事實，亦有甲○○之臺
    灣高等法院被告前案紀錄表在卷可憑，可佐甲○○證述其於
    96 年 間有施用海洛因乙節，應堪採信。被告此部分幫助甲○○施用海洛因之犯行，堪以認定。
(二)、證人甲○○於本院審理中雖改稱：伊請被告幫忙拿毒品，被
    告說他拿拿看，但後來沒有拿到，伊在偵查中說去永豐街跟
    被告拿1000元之海洛因，並沒有拿到，伊去永豐街時並未遇
    到被告，那時候在檢察官面前是因為迷糊講錯話云云，然經
    本院勘驗甲○○之偵訊筆錄結果，甲○○於偵訊中之言語自
    然，應答清楚，並無其自稱神智迷糊或其他遭恐嚇、威脅、
    暴力等不正方法之情事，其於偵查中已明確證述確曾前往被
    告前揭永豐街住處，交付被告1000元，並向被告拿取海洛因
    ，有前述勘驗筆錄可佐，其偵訊中所言，應係出於其自由意
    志無疑。甲○○於本院審理中僅空言推稱偵查中講錯話云云
    即翻異前詞，當係因與被告同庭應訊，礙於人情及壓力，為
    迴護被告故而為有利於被告之證詞，不足採信。
(三)、公訴意旨固認被告此部分係涉犯販賣第一級毒品海洛因罪嫌
    ，惟按所謂販賣毒品行為，係行為人基於營利之目的，而販
    入或賣出毒品而言。苟非基於營利之意圖，而以原價或低於
    原價有償轉讓毒品與他人，僅得以轉讓毒品罪論處；若無營
    利之意圖，僅基於幫助施用毒品者取得供施用毒品之目的，
    而出面代購，或共同合資購買並分攤價金及分受毒品，則屬
    應否成立施用毒品罪或其幫助犯之範疇，三者行為互殊，且
    異其處罰（最高法院96年度台上字第6725號、93年度台上第
    1651號判決意旨可資參照）。公訴意旨認被告涉犯販賣第一
    級毒品海洛因之犯行，無非係以證人甲○○於偵查中之供述
    為主要之論據，然依甲○○於偵查中所言，其係因本身欲施
    用海洛因，故委託被告代其向被告之友人購買毒品，故甲○○於偵查中之證詞，僅能證明被告基於幫助施用第一級毒品
    之犯意，代甲○○向他人購得海洛因後再轉交予甲○○，並
    無積極證據證明被告有何營利之意圖，或與該藥頭間具有犯
    意之聯絡或從中獲取不法之利益，自不得逕以販賣第一級毒
    品罪相繩。
二、被告轉讓第二級毒品安非他命予乙○○部分
(一)、關於被告如附表編號2 所示轉讓第二級毒品安非他命予乙○○之犯罪事實，業經證人乙○○於偵查中證陳：伊只有向被
    告買過1 次安非他命，時間約在96年8 月底，被告是拿安非
    他命到伊桃園縣蘆竹鄉○○路家裡，伊買了1000元之安非他
    命等情在卷（見96年度偵字第24738 號偵查卷第132 頁），
    乙○○於本院審理中繼證稱：伊只跟被告拿過1 次安非他命
    ，時間、地點伊忘記了，伊在偵查中所言就是伊向被告拿安
    非他命之時間、地點。但伊認為伊不是向被告買安非他命，
    因為伊當時缺錢，生活有困難，且有施用安非他命，伊認為
    那是朋友之間的幫忙，不算是賣。被告當時拿安非他命1 包
    （伊不知道數量，但不到1 克）給伊，伊主動拿1000元給被
    告，被告本來不想跟伊拿錢，但伊想說大家的生活都不好過
    ，因此就叫被告拿去等情（見本院97年4 月3 日審判筆錄）
    。
(二)、參以證人乙○○與被告並無怨隙，此據證人乙○○於偵查中
    及本院審理中證述甚明，且證人乙○○於偵訊時，經檢察官
    詢以曾否向被告購買海洛因，證人乙○○均為否定之陳述，
    足見乙○○之證詞對於被告利害互見，並非全然對被告為不
    利之證詞，可徵其應係據實證述，並無設詞誣指被告之動機
    及情事。復核以證人乙○○前開於偵查及本院審理中之證詞
    ，其於偵審中均一致證述被告曾於附表編號2 所示時地，交
    付安非他命1 包予其，其則給付1000元予被告，此部分當可
    認定。又證人乙○○於本院審理中已陳明：當時是其主動拿
    1000元給被告，被告本來不想向其拿該等款項等語，足見被
    告主觀上尚無何營利之意圖。至乙○○於偵查中雖證以：其
    係向被告「買」安非他命，然在以原價或低於原價有償轉讓
    毒品之情形，若未特別指明，轉讓人或受轉讓人以「買」或
    「賣」敘述其等之交易情形，並未乖離一般人所理解之中文
    文義，公訴意旨既未提出其他事證佐證被告確實有賺取乙○○差價之意圖及行為，基於罪疑惟輕原則，應認被告係基於
    轉讓第二級毒品之犯意，以與原價相當或低於原價之代價，
    於上開時地轉讓安非他命1 包予乙○○，而無從率認被告係
    基於營利之意圖而販賣安非他命予乙○○。
三、被告無償轉讓第一級毒品海洛因予丁○○部分
(一)、被告如附表編號3 所示轉讓第一級毒品海洛因予丁○○之犯
    罪事實，業經證人丁○○於偵查中證稱：伊之前曾借住被告
    臺北縣板橋市○○路○ 段3 巷102 號2 樓之家裡，伊會幫被
    告打掃，所以被告會請伊施用海洛因，約有3 次，都是在96
    年10月8 、9 日間等語（見同上偵查卷第152 頁、第153 頁
    ）無訛，被告於本院審理中對於其曾轉讓第一級毒品海洛因
    予丁○○之事實亦自承不諱，可佐證人丁○○於偵查中之前
    開證言，並非子虛。
(二)、被告雖辯陳其僅曾轉讓海洛因1 次予丁○○，證人丁○○於
    本院審理中亦附合被告稱：伊未曾向被告購買海洛因，被告
    亦未請伊施用海洛因，但伊有向被告借1 次海洛因，時間是
    在96年10月8 、9 日，地點在臺北縣板橋市○○路為警查獲
    地點的二樓，伊有海洛因就還給被告。伊之前在偵查中說96
    年10月8 、9 日被告有請伊施用海洛因3 次，是市刑大叫伊
    這樣說，伊在警詢中說伊的毒品都是被告給伊吸食的，是市
    刑大叫伊這樣講，且伊看不懂字云云（見本院97年6 月18日
    審判筆錄），惟被告於本院訊問時自承曾與綽號「阿弟」之
    人即丁○○同住，且曾轉讓海洛因予丁○○，顯見證人丁○○於警詢中證述其曾幫被告整理上開大觀路居處，被告曾提
    供其海洛因3 至4 次，應屬有據，否則若係警員憑空想像杜
    撰情節，再要求丁○○照本宣科，豈有恰與被告所陳相符之
    可能。又丁○○於檢察官偵訊中，仍證陳：因其幫被告打掃
    前開住處，被告曾於96年10月8 、9 日請伊施用海洛因3 次
    ，除與其於警詢中所述一致外，且對於被告無償提供其海洛
    因之緣由有清楚之說明，是其於偵查中之證詞，自較其於本
    院審理中之證言可採。被告如附表編號3 所示接續轉讓海洛
    因予丁○○共3 次之犯行，殆屬無疑。
四、被告幫助許世文施用第二級毒品安非他命部分
    被告如附表編號4 所示幫助許世文施用安非他命2 次之犯罪
    事實，業據被告於本院審理中坦承不諱，核與證人許世文於
    偵查中證述之情節相符，又許世文於96年間曾因施用第二級
    毒品經法院判刑確定，有許世文之臺灣高等法院被告前案紀
    錄表在卷可憑，足見被告此部分之自白與事實相合，被告如
    附表編號4 之犯行要屬明確。
參、論罪科刑
一、按海洛因、安非他命分屬毒品危害防制條例第2 條第2 項第
    1 款、第2 款所列之第一級、第二級毒品，是核被告如附表
    編號1 所為，係犯刑法第30條第1 項前段、毒品危害防制條
    例第10條第1 項之幫助施用第一級毒品罪；如附表編號2 所
    為，係犯毒品危害防制條例第8 條第2 項之轉讓第二級毒品
    罪（最高法院96年度台上字第5296號、臺灣高等法院93年度
    上訴字第3554號判決意旨同此見解）；如附表編號3 所為，
    係犯毒品危害防制條例第8 條第1 項之轉讓第一級毒品罪；
    如附表編號4 所為，係犯刑法第30條第1 項前段、毒品危害
    防制條例第10條第2 項之幫助施用第二級毒品罪。被告持有
    毒品，復進而幫助施用或轉讓，其持有毒品之低度行為，為
    幫助施用或轉讓毒品之高度行為所吸收，均不另論罪。
二、公訴意旨認被告如附表編號1 、2 所為應分別成立毒品危害
    防制條例第4 條第1 項、第2 項之販賣第一級、第二級毒品
    罪，均有未合，已如前述，惟起訴之社會基本事實同一，爰
    依法變更起訴法條。被告如附表編號3 所示轉讓海洛因3 次
    予丁○○之行為，乃係本於同一轉讓毒品之犯意，於密接之
    時間及地點接續實施，侵害相同法益，依一般社會觀念，各
    行為間之獨立性極為薄弱，在時間差距上難以強行分開，在
    法律上評價為數個舉動之接續施行，為包括之一行為，屬接
    續犯，僅論以一轉讓第一級毒品罪已足。被告如附表編號4
    所示幫助許世文施用甲基安非他命2 次之犯行及與附表編號
    1、2、3之犯行，均犯意個別，行為分殊，應予分論併罰。
    再被告有如事實欄所示之犯罪科刑執行情形，有臺灣高等法
    院被告全國前案紀錄表可佐，其於有期徒刑執行完畢後5年
    內，故意再犯本件有期徒刑以上之各罪，為累犯，皆應依刑
    法第47條第1 項之規定加重其刑。被告如附表編號1 、4 所
    示之幫助施用毒品犯行，則應依刑法第30條第2 項規定，按
    正犯之刑減輕之，並依法先加後減之。
三、爰審酌被告深知毒品對於人之生命、身體、健康之不良影響
    ，竟仍轉讓或幫助他人施用第一級、第二級毒品，除致使該
    他人沾染毒癮外，更活絡國內毒品之流通，危害非輕，兼衡
    其素行、犯罪之動機、目的、手段、提供毒品之數量以及犯
    罪後之態度等一切情狀，分別量處如主文所示之刑，並定其
    應執行之刑，以資懲儆。
四、被告如附表編號2 所載轉讓第二級毒品安非他命所得之對價
    1000元，係被告所有因犯轉讓第二級毒品罪所得之財物，雖
    未扣案，仍應依毒品危害防制條例第19條第1 項規定宣告沒
    收，如全部或一部不能沒收時，以其財產抵償之。另扣案之
    電子磅秤1 台、夾鏈分裝袋1 包及0000000000號行動電話1
    支（含SIM 卡1 張），尚乏積極證據足認與被告本件轉讓毒
    品及幫助施用毒品等犯行有直接之關連性，爰不予宣告沒收
    。
據上論斷，應依刑事訴訟法第299 條第1 項前段、第300 條，毒
品危害防制條例第8 條第1 項、第2 項、第10條第1 項、第2 項
、第19條第1 項，刑法第11條、第30條、第47條第1 項、第51條
第5 款，判決如主文。
本案經檢察官林俊峰到庭執行職務。
中    華    民    國    97    年    7     月    16    日
                  刑事第七庭  審判長法  官  胡堅勤
                                    法  官  李君豪
                                    法  官  吳佳穎
以上正本證明與原本無異
如不服本判決應於送達後10日內向本院提出上訴狀
                                    書記官  陳香君
中    華    民    國    97    年    7     月    16    日
附錄本案論罪科刑法條全文：
毒品危害防制條例第10條
施用第一級毒品者，處 6 月以上 5 年以下有期徒刑。
施用第二級毒品者，處 3 年以下有期徒刑。
中華民國刑法第30條（幫助犯及其處罰）
幫助他人實行犯罪行為者，為幫助犯。雖他人不知幫助之情者，
亦同。
幫助犯之處罰，得按正犯之刑減輕之。
毒品危害防制條例第8條
轉讓第一級毒品者，處1 年以上7 年以下有期徒刑，得併科新臺
幣1 百萬元以下罰金。
轉讓第二級毒品者，處6 月以上5 年以下有期徒刑，得併科新臺
幣70萬元以下罰金。
轉讓第三級毒品者，處3 年以下有期徒刑，得併科新臺幣30萬元
以下罰金。
轉讓第四級毒品者，處1 年以下有期徒刑，得併科新臺幣10萬元
以下罰金。
前四項之未遂犯罰之。
轉讓毒品達一定數量者，加重其刑至2 分之1 ，其標準由行政院
定之。
附表
┌──┬──────────────────┬──────┬────────┐
│編號│犯罪事實                            │罪名        │宣告刑          │
├──┼──────────────────┼──────┼────────┤
│ 1. │丙○○於96年8 月間某日，因甲○○撥打│幫助施用第一│處有期徒刑伍月  │
│    │電話請其代為購買1000元之海洛因，竟基│級毒品      │                │
│    │於幫助甲○○施用第一級毒品海洛因之犯│            │                │
│    │意，代甲○○購買價值1000元之海洛因1 │            │                │
│    │包，並在其臺北縣板橋市○○街75巷5 之│            │                │
│    │1 號住處，將購得之海洛因1 包交付予王│            │                │
│    │怡雯施用。                          │            │                │
├──┼──────────────────┼──────┼────────┤
│ 2. │丙○○基於轉讓第二級毒品安非他命之犯│轉讓第二級毒│處有期徒刑捌月，│
│    │意，於96年8 月底某日，在乙○○位於桃│品          │轉讓第二級毒品所│
│    │園縣蘆竹鄉○○路182 號10樓之1 住處，│            │得之新臺幣壹仟元│
│    │以1000元未高於原價之價格，轉讓安非他│            │沒收之，如全部或│
│    │命1 包（未達1 公克，確切重量不詳）予│            │一部不能沒收時，│
│    │乙○○1 次。                        │            │以其財產抵償之。│
├──┼──────────────────┼──────┼────────┤
│ 3. │丙○○於96年10月8 、9 日，基於轉讓第│轉讓第一級毒│處有期徒刑壹年肆│
│    │一級毒品海洛因之犯意，接續在臺北縣板│品          │月。            │
│    │橋市○○路○ 段3 巷102 號2 樓，無償提│            │                │
│    │供海洛因（量微）予丁○○3 次。      │            │                │
├──┼──────────────────┼──────┼────────┤
│ 4. │丙○○基於幫助許世文施用第二級毒品安│幫助施用第二│各處有期徒刑參月│
│    │非他命之犯意，先後於96年8 月31日、96│級毒品貳次  │                │
│    │年9 月1 日，受許志文之託，各以2500元│            │                │
│    │之價格代許世文向真實姓名年籍不詳綽號│            │                │
│    │「大白」之成年男子購買約1 公克之安非│            │                │
│    │他命，並均持往許志文臺北縣三重市力行│            │                │
│    │路2 段136 巷36弄8 號1 樓居處，供許志│            │                │
│    │文施用                              │            │                │
└──┴──────────────────┴──────┴────────┘


司法院資訊處製作；財團法人民間司法改革基金會備份。
